臺灣新竹地方法院民事判決　　　 96年度訴字第435號
原　　　告　乙○○
訴訟代理人　黃金源律師
被　　　告　甲○○
上列當事人間損害賠償事件，本院於民國96年11月1日辯論終結
，判決如下：
    主  文
被告應給付原告新台幣貳拾萬仟陸佰貳拾伍元，及自民國96年
7月13日起至清償日止按年息百分之五計算之利息。
原告其餘之訴駁回。
訴訟費用由被告負擔百分之三十，餘由原告負擔。
本判決第一項得假執行。如被告以新台幣貳拾壹萬元為原告供擔
保，得免為假執行。
原告其餘假執行之聲請駁回。
    事實及理由
一、原告起訴主張：兩造於民國95年2月10日下午5時30分許，在
    新竹縣竹東鎮○○路○段210號3樓，在口角爭執中，被告出
    手毆打原告，造成原告受有頭部外傷合併右側腦內出血、蜘
    蛛膜下腔出血及硬腦膜下腔出血之傷害。被告前開傷害行為
    經本院刑事庭判處有期徒刑六個月確定（本院96年度竹東簡
    字第49號）。被告傷害原告之身體健康，依據民法第184條
    第1項規定應負損害賠償責任。原告因此傷害受有喪失之勞
    動能力及精神上之損害，應依據民法第193條、第195條規定
    ，賠償原告自95年2月10日起至96年3月1日止喪失勞動能力
    之損害新台幣（下同）307,500元、醫療費用6,047元、因傷
    離職而必須自行繳納保險費16,308元，另因所受傷害必須持
    續門診，需長期忍受頭痛之後遺症，造成精神上之痛苦，請
    求賠償精神上損害400,000元。共計請求被告賠償原告
    729,855 元及自起訴狀繕本送達翌日即96年7月13日起至清
    償日止按年息百分之五計算之利息，並願供擔保請求宣告假
    執行。
二、被告則抗辯，被告不爭執毆傷原告，但本件傷害起因係原告
    先出手毆打被告，被告亦有受傷，僅未驗傷而無法證明。原
    告所受之傷害並非如原告所陳之嚴重，傷害事件過後兩造進
    行調解，原告並無語言障礙，且亦有友人在路上看見原告騎
    乘機車如常，原告走路不穩之情形，在原告受傷前即有，並
    非本件傷害所造成。被告經濟能力低落，學歷僅高中肄業，
    尚須扶養配偶及二名子女，目前名下無任何財產，薪資僅每
    月二萬餘元，原告請求賠償之金額過高，被告並無法負擔。
三、法院之判斷
    (一)原告主張兩造於上開時地因口角爭執，原告遭被告毆傷而
      受有頭部外傷合併右側腦內出血、蜘蛛膜下腔出血及硬腦
      膜下腔出血之傷害，且被告前開傷害行為經本院刑事庭簡
      易判決處刑判處有期徒刑六個月在案等情，業據提出診斷
      證明書為證，且經本院依職權調閱台灣新竹地方法院檢察
      署95年度偵字第5209號偵查卷、本院竹東簡易庭96年度竹
      東簡字第49號傷害事件卷宗核閱無訛，且為被告所不爭執
      ，堪信為真。被告故意傷害原告，依據民法第184條第1項
      前段規定，對於原告所受之損害自應負損害賠償責任。
    (二)不法侵害他人之身體或健康者，對於被害人因此喪失或減
      少勞動能力或增加生活上之需要時，應負損害賠償責任，
      民法第193條第1項定有明文。原告主張其受有勞動能力喪
      失之損害307,500元、醫療費用6,047元、健保費支出
      16,308 元之損害。經查：
      1.原告主張其在95年2月10日起至96年3月1日止因傷而完
        全喪失勞動能力。然查，在受傷期間無法工作獲得薪資
        是為喪失薪資所得之損害而非喪失勞動能力，尤以完全
        喪失勞動能力部分則指毫無任何工作能力，亦無法回復
        該工作能力可言，甚至連最為簡單之工作能力均無。依
        據原告所受之傷害，除其住院期間完全無法工作而受有
        薪資所得損害外，原告出院休養之期間，雖易無法勝任
        原有之工作，賺取薪資所得，受有薪資所得之損害，其
        勞動能力僅因傷暫時無法行使，應非完全喪失勞動能力
        。原告主張有喪失勞動能力之損失，實質上應為喪失薪
        資所得之損害，合先敘明。原告原任職於聖運電子企業
        有限公司，於95年2月7日到職，薪資每月25,000元，96
        年3月1日因本件傷害而需長期休養而辦離離職，有聖運
        電子企業有限公司提出之離職證明書。因此，原告每日
        薪資為834元（小數點以下四捨五入），原告本得繼續
        在聖運公司工作賺取薪資，但因受傷需療養因而離職而
        無法繼續工作獲得薪資，因此受有喪失薪資所得之損害
        。而原告因傷無法工作之期間為何？本院認為應綜合原
        告所受之傷勢、住院治療後回診之情況及出院後健康回
        復之情形，綜合判斷原告因傷害無法工作之期間。原告
        因本件傷害於95年2月12日進入童綜合醫院加護病房治
        療，95年2月13日至95年2月24日轉出加護病房至普通病
        房治療，有童綜合醫院一般診斷書乙紙在卷可參。另依
        據原告提出醫療費之單據，原告最後一次之看診時間為
        95年4月6日，且為原告所不爭執。又95年3月9日最後一
        次在行政院衛生署新竹醫院就醫時，原告之四肢活動力
        量正常，思緒緩慢、走路不穩及記憶力輕微受損，有行
        政院衛生署新竹醫院96年7月23日新醫歷字第
        0960004149號函在卷可參。又95年3月15日、95年4月7
        日原告已能就警察之訊問，詳細答覆傷害事件之經過，
        有95年3月15日及95年4月7日警訊筆錄附於95年度偵字
        第5029號偵查卷內可參。因此，原告在95年3月9日之健
        康狀況已漸入佳境，95年3月15日及95年4月7日已能清
        楚陳述及描述受傷經過及回答警員之訊問，且在95年4
        月6日之後即無任何看診記錄，應可認定95年4月6日之
        後已回復健康，而無需再看診。故原告無法工作之時間
        應僅至95年4月6日為止。故自95年2月10日起至95年4
        月6日止，共計56天。又因原告係因傷而終止試用期間
        之工作，縱然其健康回復亦必須另覓工作，在尋覓工作
        期間亦無法獲得薪資，本院認為二個月之尋覓工作緩衝
        期間，應為適當，故原告因傷無法繼續其在聖運公司試
        用期間之工作，其因而喪失之薪資收入應為97,578元（
        117X834＝96,578元）。原告雖提出童綜合醫院96年8
        月30日看診所開具之診斷證明書，證明其受傷後需六個
        月時間療養。然查，原告於95年2月24日自童綜合醫院
        出院後即未再至該醫院進行進行回診追蹤治療，應無法
        評估其須休養之時間及回復工作之時間，有童綜合醫院
        96年7月19日（96）童醫字第0919號函在卷可參。原告
        在96年8月30日再度至童綜合醫院進行看診，並請求開
        立診斷證明加註應修養六個月及不宜劇烈工作等。但原
        告要求開具診斷證明時已距離原告出院後一年半，且無
        任何回診資料可供作判斷依據，因此，該診斷證明書之
        意見，證明力顯然薄弱，自難僅依據該診斷證明即認定
        原告所需休養之期間為六個月，即認為該六個月內原告
        完全無法從事任何工作。
      2.原告主張其支出醫療費用6,047元，並提出醫療費用收
        據13紙為證，且為被告所不爭執，堪信為真。
      3.兩造因故發生爭執，原告先出手毆打被告，繼而二人互
        毆（參96年3月28日證人江景瑞訊問筆錄，附於95年度
        偵字第5209號卷），原告因被告之傷害受有頭部外傷合
        併右側腦內出血、蜘蛛膜下腔出血及硬腦膜下腔出血之
        傷害，本院審酌，上開傷害均集中於人體重要精密神經
        器官所在之頭部，原告因此傷害產生之身理痛苦非小，
        且因受此傷害必須相當時間療養，有56天無法工作，因
        此中斷在聖運公司之試用期間；又原告為夜二專畢業、
        原從事電子公司技術員之工作，與其妹共同扶養父親，
        被告則為高一肄業，有配偶及二名子女需扶養，從事勞
        力方面之工作，每月薪資約二萬元等情，認為原告所受
        傷害應賠償之精神上損害賠償以100,000元為適當。
      4.原告主張其因中斷在聖運公司試用期間之工作而必須以
        地區人口之身分自行投保全民建康保險，自95年度自行
        繳納保險費16,308元，請求賠償此部分之支出。經查，
        如原告未因傷終止試用期間而工作於聖運公司，依據全
        民健康保險法第8條規定，繫屬於第一類之民營機構受
        雇人之被保險人身份。再依據同法第18、21、22條規定
        ，第一類被保險人之保險費係以其薪資為投保基準，依
        據行政院核定之主管機關擬定之分級表之投保金額，按
        其保險費率計算保險費。而地區性人口之保險費，依據
        同法第26條規定，以精算結果之全體保險對象每人平均
        保險費計算之。如原告尚有受雇人身份時，其全民建保
        之保險費，依據全民健康保險法第27條第1款第2目之規
        定，由被保險人即原告自付百分之三十，投保單位負擔
        百分之六十，其餘百分之十，在省，由中央政府補助；
        在直轄市，由中央政府補助百分之五，直轄市政府補助
        百分之五。而如原告失去受雇人之身分而以地區性人口
        投保全民建保，則依據同條之規定，保費由被保險人自
        付百分之六十，中央政府補助百分之四十。因此，原告
        必須先證明其在職期間所核定之保險費自行負擔之部分
        少於其在修養期間內自行負擔保險之金額，該金額始為
        原告因傷無法工作必須自行負擔保費所受之損失，而非
        原告全年之保費均為其因傷無法受雇而自行支出之損失
        。且原告是於95年2月10日受傷，受傷前亦無受雇人身
        分，有勞保局電子炸閘查詢作業被保險人投保資料查詢
        乙紙在卷可參，且原告所受之傷害無法工作期間經認定
        為56天，亦非全年均無法工作取得受雇人之身分。因此
        ，原告主張其全年之健康保險費支出為其因傷無法取得
        受雇人身分而額外支出之損害，應非可採。
    (三)綜上所陳，原告因本件傷害所受之損害為203,625元（
      6047+97578+100000＝203625）。原告依據侵權行為法律
      關係，請求被告賠償，在203,625元之範圍內為有理由，
      應准許之，超過此部分之請求，為無理由，應駁回之。
四、本件判決所命給付之金額未超過500,000元，依據民事訴訟
    法第389條第1項第5款規定，依職權宣告假執行。被告陳明
    願供擔保免為假執行，經核與法相符，爰定相當金額宣告之
    。
五、訴訟費用負擔之依據：民事訴訟法第79條。
中　　華　　民　　國　　96　　年　　11　　月　　12 　日
                  民事第一庭    法　官　黃珮禎
以上正本係照原本作成。
如對本判決上訴，須於判決送達後20日內向本院提出上訴狀。
中　　華　　民　　國　　96　　年　　11　　月　　6 　　日
                                書記官　江靜玲
